【裁判字號】    96,交訴,194
【裁判日期】    970603
【裁判案由】    公共危險等
【裁判全文】
臺灣高雄地方法院刑事判決             96年度交訴字第194號
公  訴  人  臺灣高雄地方法院檢察署檢察官
被      告  甲○○○
上列被告因公共危險等案件，經檢察官提起公訴（95年度偵字第
28761號），本院判決如下：
    主    文
甲○○○因過失傷害人，處有期徒刑伍月，如易科罰金，以新台
幣壹仟元折算壹日，減為有期徒刑貳月又壹拾伍日，如易科罰金
，以新台幣壹仟元折算壹日；又駕駛動力交通工具肇事，致人受
傷而逃逸，處有期徒刑捌月，減為有期徒刑肆月，如易科罰金，
以新台幣壹仟元折算壹日。應執行有期徒刑陸月，如易科罰金，
以新台幣壹仟元折算壹日。
    事    實
一、甲○○○考領有普通小型車駕駛執照，於民國95年8 月26日
    上午4 時20分許，駕駛車牌號碼YO─0642號自小客車，沿高
    雄縣橋頭鄉○○○路即台一線省道南向北行駛，途經該省道
    北上363.5 公里處時，本應注意車前狀況及兩車併行之間距
    ，並隨時採取必要之安全措施，且當時係夜間有照明而視距
    良好，柏油路面乾燥、無缺陷、無障礙物，依其智識、能力
    並無不能注意之情事，竟疏未注意及此，不慎接連自後方先
    追撞乙○○騎乘之車牌號碼YYL-266 號輕型機車，再自左後
    方、後方分別追撞丁○○騎乘之車牌號碼XX5-553 號重機車
    及庚○○騎乘之車牌號碼MUT-162 號重機車，致乙○○等3
    人均倒地受傷（乙○○部分未據告訴），丁○○並受有頭部
    外傷併顱內出血、顱骨骨折等傷害，庚○○則受有頭部外傷
    合併腦震盪、右側肺部挫傷、右側臉骨骨折、右腳第五腳掌
    骨骨折、臉部撕裂傷等傷害。又甲○○○明知已因駕車碰撞
    導致乙○○、丁○○、庚○○3 人受傷，竟未留在現場採取
    救護措施，而基於肇事逃逸之故意，駕駛上開自小客車逃離
    。嗣於現場拾獲甲○○○遺留之YO─0642號車牌，始循線查
    知上情。
二、案經高雄縣政府警察局岡山分局報請台灣高雄地方法院檢察
    署檢察官偵查起訴。
    理    由
一、按被告以外之人於審判外之陳述，雖不符前4 條之規定，而
    經當事人於審判程序同意作為證據，法院審酌該言詞陳述或
    書面陳述作成時之情況，認為適當者，亦得為證據；當事人
    、代理人或辯護人於法院調查證據時，知有第159 條第1 項
    不得為證據之情形，而未於言詞辯論終結前聲明異議者，視
    為有前項之同意，刑事訴訟法第159 條之5 定有明文。查檢
    察官及被告甲○○○於本院言詞辯論終結前，就本判決所引
    用下列各項屬於審判外陳述之證據，知有第159 條第1 項不
    得為證據之情形，均未聲明異議，且經審酌該證據作成情況
    均無不適當之情形，是依上開規定，認得作為本案證據。
二、訊據被告甲○○○固不否認有於上述時間駕駛YO─0642號自
    小客車行經肇事地點並發生碰撞，惟矢口否認有何過失傷害
    及肇事逃逸犯行，辯稱：當天我原本是駕車行駛外側車道，
    快到肇事地點前看到有一個人倒在外側車道，才向左切入內
    線車道，然後就撞上前方倒在地上的機車，我雖然有踩煞車
    ，還是將那部機車向前推行大約8.5 公尺，之後我是直接倒
    車經由內側車道空隙閃過該機車再向前行駛離開，我並沒有
    撞傷乙○○、丁○○、庚○○3 人，也沒有肇事逃逸云云。
    經查：
  (一)乙○○、丁○○、庚○○於前揭時、地，先後受到來自後方
    、左後方、後方之追撞，致人車倒地，並受有傷害，惟肇事
    者卻逕自逃逸未於現場救護等情，業經目擊證人王忠信於警
    、偵訊證述明確（見警卷第13頁、偵卷第13、14頁），核與
    告訴人丁○○、庚○○所證相符（見警卷第4 、5 、7 、9
    頁、偵卷第24、25頁），並有記載丁○○、庚○○受有如事
    實欄所示傷害之財團法人義大醫院95年8 月3 日、95年9 月
    4 日診斷證明書、繪有台一線省道北上363.5 公里附近共有
    3 部機車倒地，由南到北分別為：乙○○騎乘之YYL-266 號
    機車、丁○○騎乘之XX5-553 號機車、庚○○騎乘之MUT-16
    2 號機車之道路交通事故現場圖、載明乙○○YYL-266 、庚○○MUT-162 號機車均係後車尾遭撞擊，及肇事者逃逸等相
    關事故現場、當事人狀況之道路交通事故調查報告表(一)、(二)
    各1 份，及蒐證照片59幀在卷可憑（見警卷第15、16、27至
    29、36至67頁），堪予認定。
  (二)又被告駕駛之YO─0642號自小客車前車牌遺留在肇事現場，
    即被撞擊倒地之庚○○身旁，業經庚○○證述在卷（見警卷
    第8 頁），並為被告所不爭執（見警卷第3 頁）；而該自小
    客車係因在肇事時、地發生撞擊，導致保險桿中間至右前方
    處幾近全毀、前車牌掉落等情，已經被告供稱：我有開車在
    肇事時、地發生車禍，導致前保險桿損壞等語（見警卷第2
    頁），另證人即三富中古車行負責人丙○○亦證稱：本案發
    生前1 、2 個月，我剛幫被告換過前保險桿，本案發生後，
    被告又再找我換前保險桿，所以可以確定保險桿是本案車禍
    撞壞的，又因為我平均2、3天就會去向被告收取該汽車租金
    ，所以也可以確定車牌是車禍才撞掉的等語（見本院卷第65
    頁），並有卷附該自小客車照片3 張可證（見偵卷第45至47
    頁），足見被告即為本案撞傷乙○○、丁○○、庚○○後駕
    車逃逸之人無訛。
  (三)被告雖執前詞辯稱伊非肇事者云云，然被告所辯：係撞到已
    經倒地之機車，伊有煞車云云若屬真實，則遭撞擊之機車在
    地面應至少留有2 條明顯不同之刮地痕，即1 條為機車倒地
    因慣性定律繼續滑動而摩擦地面所造成，另1 條為遭被告撞
    擊致車身在地面拖行所形成，且被告駕駛之自小客車亦應在
    該處留有煞車痕。惟肇事地點倒地之3 部機車後方各僅有1
    條連續、方向一致之刮痕，附近均無煞車痕等情，有道路交
    通事故現場圖可憑（見警卷第27頁），並經證人即高雄縣政
    府警察局岡山分局車禍處理小組警員戊○○，於本院審理時
    到庭證稱：現場路面上共有3 道刮痕，每部機車後方各1 道
    ，可以確定是機車倒地造成的痕跡，而非煞車痕等語明確（
    見本院卷第61頁），顯然被告辯稱：伊於肇事現場撞擊者，
    係已倒地之無人機車云云，核與事實不符，自無足採。
三、按汽車行駛時，駕駛人應注意車前狀況及兩車併行之間隔，
    並隨時採取必要之安全措施，道路交通安全規則第94條第3
    項定有明文。被告既領有駕駛執照，為被告於警詢時所供承
    （見警卷第2 頁），則對於上開規定自無從諉為不知，且當
    時係夜間有照明而視距良好，柏油路面乾燥、無缺陷、無障
    礙物，依被告之智識、能力又無不能注意之情事，竟疏未注
    意車前狀況及兩車並行間隔，即貿然駕車行駛，因而肇致本
    件車禍事故，其駕駛行為顯有過失，至為灼然。而告訴人丁○○、庚○○係因本件車禍事故受有前揭傷害，與被告之過
    失駕駛行為，自有相當因果關係。
四、核被告所為，係犯刑法第185 條之4 之駕駛動力交通工具致
    人受傷逃逸罪、同法第284 條第1 項前段之過失傷害罪。查
    自第1 部受撞擊之乙○○機車倒地所生油漬處起算，至第3
    部受撞擊機車駕駛庚○○倒地受傷之血漬處，總計為33.4公
    尺（3.4 ＋0.5 ＋6.8 ＋0.5 ＋22.2＋＝33.4），有道路交
    通事故現場圖可按（見警卷第27頁），則依被告供稱伊肇事
    前時速為70公里計算（見警卷第2 頁、本院卷第72頁），被
    告行經上開距離僅需時約1.71秒，雖3 部機車遭撞擊時本身
    亦以相當速度同方向行駛，但仍可推知本案第1 部至3 部機
    車遭撞擊時間點之差距不大，顯然被告係以一過失駕駛行為
    ，同時造成告訴人丁○○、庚○○受有前述傷害，觸犯構成
    要件相同之罪名，為同種想像競合犯，應從一重之過失傷害
    罪處斷；另被告於導致乙○○、丁○○、庚○○倒地受傷後
    ，起意逃逸，外觀上僅有一逃逸之行為，應論以單純一罪，
    檢察官起訴書認被告係有3 次肇事逃逸行為，容有未洽。又
    被告所犯前開2 罪間，犯意各別，行為互殊，應分論併罰。
    再者，丁○○騎乘之車牌號碼XX5-553 號重機車係左後方遭
    汽車撞擊之事實，已經丁○○證述明確（見警卷第5 頁、偵
    卷第24頁），可見應係與被告汽車右前側或前側發生碰撞所
    致，而絕無可能係與被告汽車左方駕駛座車門撞擊造成，是
    檢察官以被告汽車左車門下方有撞擊刮痕，並以證人即高雄
    縣政府警察局橋頭分駐所員警呂斌誠所證「被告汽車左車門
    下方撞擊刮痕與丁○○XX5-553 號重機車腳踏板高度大致相
    符」，認本案係被告汽車左側與丁○○機車右側發生碰撞所
    致，亦有誤會。
五、爰審酌被告因一時疏失肇生事故，竟起意逃逸，置被害人乙○○、丁○○、庚○○於不顧，漠視他人生命安全，且於警
    詢及偵、審時猶矯飾犯行，毫無悔意，衡以被告有和解之意
    ，惟雙方尚未達成，及告訴人所受傷害非輕、被告素行、過
    失情節、所生危害等一切情狀，分別量處如主文所示之刑，
    及就過失傷害部分諭知易科罰金之折算標準，肇事逃逸部分
    於依法宣告減刑後，亦諭知易科罰金之折算標準，並定其應
    執行之刑，以資懲儆。又被告本案所犯之罪，尚未判決確定
    ，因其犯罪時間均係在96年4 月24日以前，合於中華民國96
    年罪犯減刑條例規定之減刑條件，爰依該條例第2 條第1 項
    第3 款規定，各減其刑期2 分之1 ，並依同條例第9 條規定
    ，諭知易科罰金之折算標準，資為懲儆。
六、據上論斷，應依刑事訴訟法第299 條第1 項前段，刑法第18
    5 之4 、第284 條第1 項前段、第55條、第41條第1 項前段
    、第51條第5 款，中華民國96年罪犯減刑條例第2 條第1 項
    第3 款、第7 條、第9 條，刑法施行法第1 條之1 ，判決如
    主文。
本案經檢察官己○○到庭執行職務。
中    華    民    國    97    年    6     月    3     日
                  交通法庭  審判長法  官  林水城
                                  法  官  楊筑婷
                                  法  官  洪珮婷
以上正本證明與原本無異。
如不服本判決應於收受本判決後10日內向本院提出上訴書狀，並
應敘述具體理由，如未敘述上訴理由者，應於上訴期間屆滿後20
日內補提理由書狀於本院（均須按他造當事人之人數附繕本）「
切勿逕送上級法院」。
中    華    民    國    97    年    6     月    3     日
                                  書記官  賴朱梅
附錄本判決論罪之法條：
刑法第185條之4：
駕駛動力交通工具肇事，致人死傷而逃逸者，處6 月以上5 年以
下有期徒刑。
刑法第276條第1 項：
因過失致人於死者，處2 年以下有期徒刑、拘役或2 千元以下罰
金。


司法院資訊處製作；財團法人民間司法改革基金會備份。
